臺灣臺中地方法院刑事判決
111年度金訴字第689號
公  訴  人  臺灣臺中地方檢察署檢察官
被      告  林欣潔



選任辯護人  劉怡萱律師
上列被告因洗錢防制法等案件，經檢察官提起公訴（111年度偵
字第3680號）及移送併辦（111年度偵字第14234號），被告於本
院準備程序就被訴事實為有罪之陳述，本院合議庭裁定由受命法
官獨任行簡式審判程序，判決如下：
    主  文
林欣潔幫助犯洗錢罪，處有期徒刑貳月；併科罰金新臺幣壹萬元
，如易服勞役，以新臺幣壹仟元折算壹日。緩刑貳年，並命其應
依本院調解程序筆錄（如附件三）第一項所示內容履行完畢。
    事實及理由
一、本案除犯罪事實及證據更正或補充如後外，其餘犯罪事實及
    證據均引用檢察官起訴書（如附件一）及移送併辦意旨書（
    如附件二）之記載。
  ㈠犯罪事實部分：
    1.起訴書犯罪事實欄一第7列所載「110年9月13日」應更正
      為「110年9月13日11時9分許，在臺中市○○區○○路0號全家
      便利商店臺中金航發店」；第11-12列所載「共同基於詐
      欺取財之犯意聯絡」應更正為「共同基於詐欺取財及一般
      洗錢之犯意聯絡」；第18列所載「至系爭元大銀行帳戶」
      之後，應補充「至系爭帳戶，旋為該詐欺集團其他成員所
      提領，藉此隱匿或掩飾該詐欺犯罪所得之去向」。
    2.併辦意旨書犯罪事實欄一第第7列所載「110年9月13日」
      應更正為「110年9月13日11時9分許」；第18列所載「至
      系爭帳戶」之後，應補充「至系爭遠東銀行帳戶，旋為該
      詐欺集團其他成員所提領，藉此隱匿或掩飾該詐欺犯罪所
      得之去向」。
  ㈡證據部分應補充：
    1.被告林欣潔（下稱被告）於本院準備程序及審判程序中之
      自白。
    2.被告與告訴人朱芳儀、郭婷颯之本院調解程序筆錄（如附
      件三）。
二、論罪科刑：
　㈠按行為人提供金融帳戶提款卡及密碼予不認識之人，非屬洗
    錢防制法第2條所稱之洗錢行為，不成立同法第14條第1項一
    般洗錢罪之正犯；如行為人主觀上認識該帳戶可能作為收受
    及提領特定犯罪所得使用，他人提領後即產生遮斷資金流動
    軌跡以逃避國家追訴、處罰之效果，仍基於幫助之犯意而提
    供，應論以幫助犯同法第14條第1項之一般洗錢罪，最高法
    院刑事大法庭108年度台上大字第3101號裁定意旨。本件被
    告將其所申辦上揭元大銀行、遠東銀行等帳戶寄交給年籍不
    詳之自稱「李政育」之成年人，嗣上揭帳戶流入詐欺集團成
    員，供該詐欺集團遂行詐欺取財犯罪之用，且經詐欺集團成
    員提領後，產生遮斷資金流動軌跡，而得以逃避國家追訴、
    處罰之情，僅亦在其主觀上容有幫助他人犯罪之不確定故意
    ，揆諸上開裁定意旨，應成立幫助犯一般洗錢罪。核被告前
    揭所為，係犯刑法第30條第1項、洗錢防制法第14條第1項之
    幫助犯一般洗錢罪及刑法第30條第1項、第339條第1項之幫
    助犯詐欺取財罪。檢察官移送併辦事實部分（如附件二）與
    本件起訴犯罪事實（如附件一），核屬裁判上一罪之同一案
    件，為起訴效力所及，本院自得一併審理裁判。
　㈡刑之減輕：
　　1.又被告幫助犯詐欺取財、洗錢犯罪構成要件以外之行為，
      為幫助犯，依同法第30條第2項之規定，按詐欺取財罪、
      洗錢之正犯之刑，予以減輕。
　　2.按犯洗錢防制法第14條、第15條之罪，在偵查或審判中自
      白者，減輕其刑。洗錢防制法第16條第2項定有規定。查
      被告於本院自白前揭犯罪，依上開規定，應予減輕其刑。
　㈢想像競合犯：
　　本件被告交付上揭元大銀行、遠東銀行等帳戶提款卡，而幫
    助詐欺集團成員詐騙不同被害人之款項及一般洗錢之行為，
    係一行為觸犯數個之罪名，為想像競合犯，依刑法第55條前
    段之規定，從一重以幫助犯一般洗錢罪論斷。
　㈣審酌被告前無犯罪前科之紀錄，有台灣高等法院被告前案紀
    錄表在卷可參，其素行良好，但將自己申辦銀行帳戶隨意寄
    交予陌生人，輾轉被詐欺集團成員取得並作為詐欺、洗錢犯
    罪使用之工具，破壞社會治安及有礙金融交易秩序，增加追
    緝犯罪之困難，所為自非允當；惟審酌被告未直接參與詐欺
    取財之實行，可非難性較低，且徵以其帳戶交給他人之動機
    、目的、手段，及其自述：高中肄業，從事按摩業，單親獨
    自扶養一名小孩，家中經濟狀況非佳等情（見本院卷第63頁
    ）；暨考量其事後已與告訴人朱芳儀、郭婷颯調解成立，並
    依約給付告訴人朱芳儀39000元，有本院調解筆錄（如附件
    三）及郵局存款人收執聯在卷可稽，及其於本院坦承犯行之
    良好態度等一切情狀，量處如主文所示之刑；並就罰金部分
    ，諭知如易服勞役之折算標準。
　㈤緩刑：
　　被告前未無任何犯罪紀錄，有上揭紀錄表可憑，被告犯後坦
    承犯行，事後與告訴人朱芳儀、郭婷颯調解成立，有上開調
    解筆錄及郵局存款人收執聯在卷可憑，堪認深具悔意，信其
    經此偵審程序之教訓，當知警惕，日後應無再犯之虞，本院
    綜核各情，所宣告之刑，認以暫不執行為適當，依刑法第74
    條第1項第1款規定，宣告緩刑二年，並督促被告依承諾履行
    約定，依同法條第2項第3款規定，命被告應依本院調解程序
    筆錄（如附件三）第一項所示內容，履行完畢，以啟自新（
    至於被告如有違反上開規定，而有情節重大，認緩刑難收其
    預期效果，而有執行刑罰之必要者，檢察官得聲請法院撤銷
    其緩刑宣告，併予指明）。
三、又被告雖將系爭元大銀行、遠東銀行等帳戶提款卡寄交給年
    籍不詳之自稱「李政育」之成年人，但無證據足認其取得財
    物或報酬之犯罪所得，本院自不予宣告沒收或追徵，附此敘
    明。
四、依刑事訴訟法第273條之1第1項、第299條第1項前段、第310
    條之2、第454條第2項，洗錢防制法第14條第1項、第16條第
    2項，刑法第11條、第30條第1項前段、第2項、第339條第1
    項、第55條前段、第42條第3項前段、第74條第1項第1款、
    第2項第3款，刑法施行法第1條之1第1項，判決如主文。
五、如不服本判決，得自本判決收受送達後20日內，向本院提起
    上訴（須附繕本）。
本案經檢察官洪淑姿提起公訴及移送併辦，檢察官黃芝瑋到庭執
行職務。
中　　華　　民　　國　　111　　年　　6  　月　　23　　日
                  刑事第一庭    法　官　張德寬
以上正本證明與原本無異。
如不服本判決應於收受送達後20日內向本院提出上訴書狀，並應
敘述具體理由；其未敘述上訴之理由者，應於上訴期間屆滿後20
日內向本院補提理由書（均須按他造當事人之人數附繕本）「切
勿逕送上級法院」。
告訴人或被害人如不服判決，應備理由具狀向檢察官請求上訴，
上訴期間之計算，以檢察官收受判決正本之日起算。
                                書記官　黃麗靜
中　　華　　民　　國　　111 　年　　6 　　月　　24　　日
附錄本案論罪科刑法條全文：
中華民國刑法第339條
意圖為自己或第三人不法之所有，以詐術使人將本人或第三人之
物交付者，處5年以下有期徒刑、拘役或科或併科50萬元以下罰
金。
以前項方法得財產上不法之利益或使第三人得之者，亦同。
前二項之未遂犯罰之。
洗錢防制法第14條
有第二條各款所列洗錢行為者，處7年以下有期徒刑，併科新臺
幣5百萬元以下罰金。
前項之未遂犯罰之。
前二項情形，不得科以超過其特定犯罪所定最重本刑之刑。

附件一：111年度偵字第3680號起訴書。
附件二：111年度偵字第14234號併辦意旨書。
附件三：被告與告訴人朱芳儀、郭婷颯之本院調解程序筆錄。